臺灣臺中地方法院小額民事判決
111年度沙小字第163號
原      告  第一產物保險股份有限公司

法定代理人  李正漢  
訴訟代理人  張明堂  
被      告  蔡孟邑  
上列當事人間請求損害賠償事件，經本院於民國111年4月27日言
詞辯論終結，判決如下：
    主      文
被告應給付原告新臺幣參萬零參佰捌拾肆元，及自民國一一一年
一月二十九日起至清償日止，按週年利率百分之五計算之利息
。
原告其餘之訴駁回。
訴訟費用新臺幣壹仟元，其中新臺幣肆佰陸拾元由被告負擔，其
餘新臺幣伍佰肆拾元由原告負擔。
本判決原告勝訴部分得假執行。但被告如以新臺幣參萬零參佰捌
拾肆元為原告預供擔保後，得免為假執行。
　　事實及理由
壹、程序方面：
一、按因侵權行為涉訟者，得由行為地之法院管轄，民事訴訟法
    第15條第1項定有明文。經查，原告主張本件侵權行為地係
    位在臺中市后里區三豐路3段與大山路之交岔路口，依上開
    規定，本院自有管轄權，合先敘明。
二、被告經合法通知，未於言詞辯論期日到場，核無民事訴訟法
    第386條各款所列情形，爰依原告聲請，由其一造辯論而為
    判決。
貳、實體方面：
一、原告主張：（一）被告於民國109年2月17日21時21分許駕駛
    車牌號碼000-0000號普通重型機車，沿臺中市后里區三豐路
    3段往三義方向行駛，行經三豐路3段與大山路之交岔路口處
    ，因疏未注意車前狀況，並隨時採取必要之安全措施，即貿
    然進入上開交岔路口，適有原告承保之訴外人黃宥緯所有並
    駕駛車牌號碼000-0000號自用小客車（下稱系爭車輛），
　　沿臺中市后里區三豐路3段往豐原方向行駛，行經上開交岔
    路口，欲左轉大山路並停止於檢查哨前，亦疏未注意車前狀
    況，兩車因而發生碰撞，致系爭車輛受損，經送修支出修理
    費用新臺幣（下同）65,695元（包含鈑金費用16,955元、塗
    裝費用8,685元、零件費用40,055元），原告已依保險契約
    賠付完畢。（二）本件交通事故被告應負百分之50肇事責任
    ，系爭車輛應負百分之50肇事責任，為此爰依保險法第53條
    及民法第191條之2規定提起本件訴訟等語。並聲明：被告應
    給付原告65,695元及自起訴狀繕本送達被告之翌日（即111
    年1月29日）起至清償日止，按週年利率百分之5計算之利息
    。
二、被告未於言詞辯論期日到場，亦未提出書狀作何聲明或陳述
    以供本院審酌。
三、本院之判斷：
（一）原告主張上開事實，業據其提出與所述相符之行車執照、
      汽車保險計算書、電子發票證明聯、估價單、估價維修工
      單、車損照片、承保資料查詢、道路交通事故現場圖、臺
      中市政府警察局道路交通事故當事人登記聯單、初步分析
      研判表、臺中市車輛行車事故鑑定委員會中市車鑑000000
      0案鑑定意見書等影本為證，且經本院依職權向臺中市政
      府警察局大甲分局調閱本件交通事故調查資料核閱屬實，
      而被告經合法通知，未於言詞辯論期日到場，亦未提出書
      狀作何聲明或陳述以供審酌，本院依調查證據之結果，堪
      信原告之主張為真正。
（二）按汽車行駛時，駕駛人應注意車前狀況及兩車並行之間隔
      ，並隨時採取必要之安全措施，不得在道路上蛇行，或以
      其他危險方式駕車，道路交通安全規則第94條第3項定有
      明文。及依道路交通安全規則第2條第1項第1款規定：「
      本規則用詞，定義如下：一、汽車：指在道路上不依軌道
      或電力架線而以原動機行駛之車輛（包括機車）。」查被
      告與訴外人黃宥緯駕車自應注意上開規定，而被告駕駛車
      牌號碼000-0000號普通重型機車，於前揭時間，沿臺中市
      后里區三豐路3段往三義方向行駛，行經三豐路3段與大山
      路之交岔路口處，因疏未注意車前狀況，並隨時採取必要
      之安全措施，即貿然進入上開交岔路口，適有訴外人黃宥
      緯駕駛系爭車輛，沿臺中市后里區三豐路3段往豐原方向
      行駛，行經上開交岔路口，欲左轉大山路並停止於檢查哨
      前，亦疏未注意車前狀況，兩車因而發生碰撞，被告確有
      過失至明。參以，本件交通事故經臺中市車輛行車事故鑑
      定委員會鑑定認為：黃宥緯駕駛自用小客車，行至設有行
      車管制號誌交岔路口，左轉彎未注意對象車流動態，與
　　　甲○○駕駛普通重型機車，行至設有行車管制號誌交岔路口
      ，未注意車前狀況適採安全措施，兩車同為肇事原因等情
      ，有臺中市車輛行車事故鑑定委員會中市車鑑0000000案
      鑑定意見書影本附卷可參（見本院卷第27至31頁）。
（三）復按因故意或過失，不法侵害他人之權利者，負損害賠償
      責任；汽車、機車或其他非依軌道行駛之動力車輛，在使
      用中加損害於他人者，駕駛人應賠償因此所受之損害，民
      法第184條第1項前段、第191條之2前段分別定有明文。又
      按被保險人因保險人應負保險責任之損失發生，而對於第
      三人有損失賠償請求權者，保險人得於給付賠償金額後，
      代位行使被保險人對於第三人之請求權。但其所請求之數
      額，以不逾賠償金額為限，保險法第53條第1項亦有明定
      。查原告主張其承保訴外人黃宥緯所有系爭車輛因本件交
      通事故受損，經送修支出修理費用65,695元（包含鈑金費
      用16,955元、塗裝費用8,685元、零件費用40,055元），
      其已依保險契約賠付完畢等情，業據其提出與所述相符之
      行車執照、汽車保險計算書、電子發票證明聯、估價單、
      估價維修工單、車損照片、承保資料查詢等影本為證，自
      堪信為真實，足認被告之過失行為與系爭車輛受損間，具
      有相當因果關係，被告應負侵權行為之損害賠償責任，而
      原告既已依保險契約給付被保險人即訴外人黃宥緯賠償金
      額，自得依保險法第53條規定，代位行使訴外人黃宥緯對
      被告之侵權行為損害賠償請求權。
（四）又按不法毀損他人之物者，應向被害人賠償其物因毀損所
      減少之價額，民法第196條定有明文。而所謂請求賠償物
      被毀損所減少之價額，得以修復費用為估定標準，但以必
      要者為限，例如修理材料以新品換舊品，應予折舊（參見
      最高法院77年度第9次民事庭會議決議）。查系爭車輛經
      送修支出修理費用65,695元，包含鈑金費用16,955元、塗
      裝費用8,685元、零件費用40,055元等情已如前述，其中
      零件部分係以新品替換舊品，自應扣除折舊部分。且依行
      政院所頒「固定資產耐用年數表」及「固定資產折舊率表
      」之規定，小客車之耐用年數為5年，及依定率遞減法每
      年折舊千分之369，以及依卷附系爭車輛之行車執照記載
      出廠時間為108年11月，迄至109年2月17日本件交通事故
      發生日止，其使用期間為3月又2日（參照民法第124條規
      定意旨推定出廠日期為15日，及依民法第121條第2項前段
      規定期間不以月之始日起算者，以最後之月與起算日相當
      日之前1日為期間之末日，以及依「營利事業所得稅查核
      準則」第95條第6項規定「固定資產提列折舊採用定率遞
      減法，以1年為計算單位，其使用期間未滿1年者，按實際
      使用之月數相當於全年之比例計算之，不滿1月者，以月
      計」），準此，以系爭車輛之使用期間4月計算，並扣除
      折舊額後，原告得請求零件費用為35,128元（計算式：40
      055×0.369×4/12＝4926.76，00000－0000＝35128，小數點以
      下四捨五入），再加計鈑金費用16,955元及塗漆費用8,68
      5元，是以，系爭車輛之修復必要費用合計60,768元。
（五）另按損害之發生或擴大，被害人與有過失者，法院得減輕
      賠償金額，或免除之。重大之損害原因，為債務人所不及
      知，而被害人不預促其注意或怠於避免或減少損害者，為
      與有過失。前2項之規定，於被害人之代理人或使用人與
      有過失者，準用之，民法第217條定有明文，其立法目的
      在於平衡被害人與加害人之賠償責任，即於被害人本身或
      其代理人或使用人對於損害之發生或擴大與有過失時，由
      法院斟酌情形，減輕或免除加害人之賠償金額，以免失諸
      過苛。因之不論加害人之行為係故意或過失，僅須被害人
      或其代理人或使用人就損害之發生或擴大，有應負責之事
      由，不問其係出於故意或過失，基於衡平原則及誠實信用
      原則，即有該法條所定過失相抵原則之適用（最高法院93
      年度臺上字第1899號民事裁判意旨參照）。查被告駕駛車
      牌號碼000-0000號普通重型機車，於前揭時間，沿臺中市
      后里區三豐路3段往三義方向行駛，行經三豐路3段與大山
      路之交岔路口處，因疏未注意車前狀況，並隨時採取必要
      之安全措施，即貿然進入上開交岔路口，適有訴外人黃宥
      緯駕駛系爭車輛，沿臺中市后里區三豐路3段往豐原方向
      行駛，行經上開交岔路口，欲左轉大山路並停止於檢查哨
      前，亦疏未注意車前狀況，兩車因而發生碰撞，兩車同為
      肇事原因等情已如前述，可見訴外人黃宥緯就本件損害之
      發生亦有過失甚明，原告依保險法第53條規定，代位行使
      訴外人黃宥緯對被告之侵權行為損害賠償請求權，揆諸前
      揭說明，對於訴外人黃宥緯就損害之發生亦有過失乙節，
      自有過失相抵原則之適用。經本院審酌雙方肇事原因、過
      失情節及程度等一切情狀，認被告就本件損害之發生應負
      百分之50之過失責任，訴外人黃宥緯就本件損害之發生應
      負百分之50之過失責任，是以，本院依上開情節，減輕被
      告百分之50之賠償金額。綜上以析，原告所得請求損害賠
      償金額計30,384元（計算式：60768元×50%＝30384）。
（六）再按給付有確定期限者，債務人自期限屆滿時起，負遲延
      責任；給付無確定期限者，債務人於債權人得請求給付時
      ，經其催告而未為給付，自受催告時起，負遲延責任。其
      經債權人起訴而送達訴狀，或依督促程序送達支付命令，
      或為其他相類之行為者，與催告有同一之效力，民法第22
      9條第1項、第2項分別定有明文。又按遲延之債務，以支
      付金錢為標的者，債權人得請求依法定利率計算之遲延利
      息。但約定利率較高者，仍從其約定利率；應付利息之債
      務，其利率未經約定，亦無法律可據者，週年利率為百分
      之5，民法第233條第1項、第203條亦分別明定。查本件原
      告對被告之侵權行為損害賠償債權，核屬無確定期限之給
      付，既經原告提起本件民事訴訟，且起訴狀繕本業於111
      年1月28日合法送達被告，有送達證書在卷可佐，則被告
      迄未給付，應負遲延責任，是以，原告請求自起訴狀繕本
      送達被告之翌日即111年1月29日起至清償日止，按週年利
      率百分之5計算之法定遲延利息，核無不合，應予准許。
（七）從而，原告依據保險代位及侵權行為之法律關係，請求被
      告給付30,384元及自起訴狀繕本送達被告之翌日（即111
      年1月29日）起至清償日止，按週年利率百分之5計算之利
      息，為有理由，應予准許，至逾此部分之請求，則屬無據
      ，應予駁回。
四、本件原告勝訴部分，依民事訴訟法第436條之20規定，應依
    職權宣告假執行。另依民事訴訟法第436條之23、第436條、
    第392條第2項規定，依職權酌定相當之擔保金額，宣告被告
    預供擔保而免為假執行。
五、本件依民事訴訟法第79條、第436條之19條第1項規定，確定
    其訴訟費用額為第一審裁判費1,000元，應由被告負擔100分
    之46即460元，其餘100分之54即540元則由原告負擔。
中    華    民    國   111    年    5    月     18    日
                  沙鹿簡易庭  法  官  賴秀雯
以上正本係照原本作成。
如不服本判決，應於送達後20日內，以判決違背法令為理由，向
本院提出上訴狀並表明上訴理由（上訴理由應表明一、原判決所
違背之法令及其具體內容；二、依訴訟資料可認為原判決有違背
法令之具體事實），如於本判決宣示後送達前提起上訴者，應於
判決送達後20日內補提上訴理由書（須附繕本）。如委任律師提
起上訴者，應一併繳納上訴審裁判費。
中    華    民    國   111    年    5    月    18    日
                              書記官  陳任鈞